【裁判字號】    95,財管,36
【裁判日期】    950515
【裁判案由】    指定遺產管理人
【裁判全文】
臺灣臺南地方法院民事裁定              95年度財管字第36號
聲  請  人  京城商業銀行股份有限公司
法定代理人  甲○○
送達代收人  丙○○
上列聲請人聲請為被繼承人乙○○選任遺產管理人事件，本院裁
定如下：
    主      文
選任財政部國有財產局臺灣南區辦事處臺南分處為被繼承人乙○
○（身分證統一編號：Ｚ000000000號）之遺產管理人。
聲請程序費用由被繼承人乙○○之遺產負擔。
    理      由
一、按繼承人均拋棄其繼承權者，準用關於無人承認繼承之規定
    ，民法第1176條第6項定有明文。又繼承開始時，繼承人之
    有無不明，而不能依民法第1177條選定遺產管理人時，得由
    利害關係人聲請法院選任之；又按繼承人因故不能管理遺產
    ，或未委任遺產管理人，被繼承人亦無遺囑指定者，得由利
    害關係人聲請法院選任遺產管理人，民法第1178條第2項、
    非訟事件法第154條第1項分別定有明文。揆諸前揭規定意旨
    ，於繼承人皆拋棄其繼承權，無人繼承時，亦應許利害關係
    人聲請法院選任遺產管理人，俾為遺產之處置。
二、本件聲請意旨略稱：被繼承人乙○○於民國（下同）89年3
    月17日向聲請人借款新臺幣30萬元正，詎料被繼承人乙○○
    於94年12月16日死亡，上開借款本息僅繳至94年10月17日，
    嗣即未依約給付，而被繼承之法定繼承人已拋棄繼承，亦無
    親屬會議為其選定遺產管理人，致聲請人之債權無法行使，
    影響聲請人權益甚鉅，故聲請選任被繼承人之遺產管理人等
    語。
三、經查聲請人主張之上開事實，業據其提出借據及授信約定書
    影本各1份、帳卡影本1份、戶籍謄本影本9份及本院慧家儒
    95繼字第42號函影本1份為憑，是聲請人主張之事實應屬實
    在。又查被繼承人之繼承人均已聲明拋棄繼承權，而聲請人
    為被繼承人之債權人，其以利害關係人之身分聲請選任被繼
    承人之遺產管理人，應屬合法，應予准許。
四、按公示催告期限屆滿，無繼承人承認繼承時，其遺產於清償
    債權，並交付遺贈物後，如有剩餘，歸屬國庫；又按非公用
    國有財產以財政部國有財產局為管理機關，民法第1185條、
    國有財產法第12條分別定有明文。本件被繼承人之繼承人均
    已拋棄繼承權，足徵渠等對被繼承人遺產之處置已漠不關心
    。而被繼承人之遺產，倘無人承認繼承時，將於清償債權，
    交付遺贈物後，歸屬國庫，為使被繼承人遺產之處置
    順利進行，本院認選任財政部國有財產局臺灣南區辦事處臺
    南分處為被繼承人之遺產管理人為適當。
五、依非訟事件法第157條，裁定如主文。
中    華    民    國    95    年    5     月    15    日
                        家事庭  法  官  彭 振 湘
以上正本證明與原本無異
如對本裁定抗告須於裁定送達後10日內向本院提出抗告狀，並應
繳納抗告費新臺幣1000元。
中    華    民    國    95    年    5     月    15    日
                                書記官  蕭 伊 舒


司法院資訊處製作；財團法人民間司法改革基金會備份。
